臺灣高雄地方法院刑事判決　　　　　　　94年度訴字第3189號
公　訴　人　臺灣高雄地方法院檢察署檢察官
被　　　告　甲○○
　　　　　　　　　　（現另案於臺灣武陵監獄執行中）
上列被告因毒品危害防制條例案件，經檢察官提起公訴（94年度
毒偵字第7016號），嗣被告於本院準備程序中就被訴事實為有罪
之陳述，經詢問檢察官、被告意見後，乃裁定改行簡式審判程序
判決如下：
    主  文
甲○○連續施用第一級毒品，累犯，處有期徒刑拾月。扣案海洛
因壹包【不含包裝袋，淨重零點壹肆公克】，沒收銷燬之；扣案
包裝袋壹個，沒收之。
    事  實
一、甲○○前因毒品危害防制條例案件，於民國91年5 月10日，
    經本院以90年度訴字第2226號判決判處有期徒刑7 月，嗣因
    撤回上訴而確定，並於93年11月19日縮短刑期執行完畢而出
    監。
二、甲○○前因施用毒品案件，經依本院以88年度毒聲字第4494
    號裁定送觀察、勒戒後，認有繼續施用毒品之傾向，再經本
    院以88年度毒聲字第6383號裁定送強制戒治，嗣經停止戒治
    程序（89年度毒聲字第689 號）、撤銷停止戒治程序（89年
    度毒聲字第3182號），於90年1 月9 日強制戒治執行完畢而
    釋放，並於90年2 月13日，經臺灣高雄地方法院檢察署以90
    年度戒毒偵字第146 號處分書為不起訴處分。詎仍不知戒絕
    ，於強制戒治執行完畢釋放（90年1 月9 日）後5 年內，基
    於施用第一級毒品海洛因之概括犯意，自94年6 月中旬某日
    起至94年8 月11日16時20分許採尿時起回溯24小時內某時止
    （不含公權力拘束期間），在高雄縣鳳山市鎮○街4 之10號
    住處內，以將第一級毒品海洛因置於注射針筒內，再以水稀
    釋後注射之方式，平均每2 日施用1 次，連續施用第一級毒
    品海洛因多次。嗣於94年8 月11日13時40分許，在高雄市○
    鎮區○○街146 之2 號前，為警查獲，並扣得海洛因1 包（
    含包裝袋，淨重為0.14公克、空包裝重0.18公克。其中包裝
    袋為甲○○所有供施用第一級毒品海洛因所用之物），經採
    集其尿液送驗後，得知上情。
三、案經高雄市政府警察局前鎮分局報告臺灣高雄地方法院檢察
    署檢察官偵查起訴，嗣被告於本院準備程序中就被訴事實為
    有罪之陳述，經詢問檢察官、被告意見後，乃裁定改行簡式
    審判程序。
    理  由
一、本件被告甲○○所犯係死刑、無期徒刑、最輕本刑為3 年以
    上有期徒刑以外之罪，其於準備程序中就被訴事實為有罪之
    陳述，經本院告知簡式審判程序之旨，並聽取公訴人及被告
    之意見後，合議庭裁定由受命法官獨任進行簡式審判程序，
    合先敘明。
二、右揭犯罪事實，業據被告甲○○於本院審理時坦白承認（詳
    本院卷第47頁倒數第5 行以下、第55頁第1 行以下）。而被
    告被查獲後，經採集其尿液送高雄市立凱旋醫院鑑驗，結果
    呈嗎啡或甲基安非他命陽性反應（係以ＧＣ／ＭＳ方式檢驗
    ），有高雄市立凱旋醫院94年8 月22日濫用藥物尿液檢驗報
    告附偵查卷可參（詳偵查卷第42頁）。另扣案如主文所示海
    洛因1 包，經送驗後，含有海洛因之成分，亦有法務部調查
    局94調科壹字第220021658 號鑑定通知書附本院卷可參（詳
    本院卷第29頁）。爰審酌(一)氣相層析質譜儀（GC／MS）乃目
    前就藥物篩檢結果必須進一步確認時最常採用之確認方法，
    因此在良好的操作條件之下，以氣象層析質譜儀作藥物及其
    代謝物之定性及定量分析，幾乎不會有偽陽性反應產生，業
    經行政院國軍退除役官輔導委員會台北榮民總醫院於83年4
    月7 日以（83）北總內字第03059 號函示明確。(二)又海洛因
    係嗎啡經化學合成之半人工合成品，毒性倍於嗎啡，其經吸
    食或施打入人體，經新陳代謝作用又分解成嗎啡，故海洛因
    在進入人體後，均以嗎啡型態排於尿液中，故於吸食或施打
    海洛因者尿液中，可檢出嗎啡陽性反應，業經憲兵司令部80
    年5 月7 日以（80）鑑驗字第1746號函示明確。從而，被告
    尿液經以氣相層析質譜儀鑑驗後，結果成嗎啡陽性反應，已
    如前述，是依前開函示意旨，被告自白核與事實相符，其施
    用第一級毒品海洛因多次之犯行，堪以認定。
三、論罪科刑部分：
  (一)按犯毒品危害防制條例第10條之罪，經觀察勒戒後，認有繼
    續施用毒品之傾向者，應由檢察官聲請法院裁定令入戒治處
    所施以強制戒治，強制戒治期滿，應由檢察官為不起訴處分
    。經強制戒治執行完畢釋放後，5 年內再犯第10條之罪，依
    92年1月9日修正施行之毒品危害防制條例第23條第2 項規定
    意旨，應由檢察官偵查起訴。
  (二)查被告前因施用毒品案件，經依本院以88年度毒聲字第4494
    號裁定送觀察、勒戒後，認有繼續施用毒品之傾向，再經本
    院以88年度毒聲字第6383號裁定送強制戒治，嗣經停止戒治
    程序（89年度毒聲字第689 號）、撤銷停止戒治程序（89年
    度毒聲字第3182號），於90年1 月9 日強制戒治執行完畢而
    釋放，並於90年2 月13日，經臺灣高雄地方法院檢察署以90
    年度戒毒偵字第146 號處分書為不起訴處分等情，有臺灣高
    雄地方法院檢察署刑案資料查註紀錄表、臺灣高等法院被告
    前案紀錄表及臺灣高雄地方法院被告院內索引卡紀錄表可證
    。又因被告於強制戒治執行完畢釋放後（90年1 月9日），5
    年內再犯本件毒品危害防制條例第10條之罪，是依前開說明
    ，自應依法論科。
  (三)另海洛因為毒品危害防制條例所稱之第一級毒品，此觀諸該
    條例第2 條第2 項第1 款甚明，被告施用上開毒品，核其所
    為，係違反毒品危害防制條例第10條第1 項施用第一級毒品
    罪。被告施用海洛因多次，時間緊接，方法相同，所犯又係
    構成要件相同之罪名，顯係基於概括之犯意反覆為之，應依
    連續犯之規定論以一罪，並依法加重刑。被告施用第一級毒
    品前持有第一級毒品之行為，本應各論以持有之罪，惟各該
    次持有毒品之低度行為均為其後施用毒品之高度行為所吸收
    ，不另論罪。另被告前因毒品危害防制條例案件，於91年5
    月10日，經本院以90年度訴字第2226號判決判處有期徒刑7
    月，嗣因撤回上訴而確定，並於93年11月19日縮短刑期執行
    完畢而出監等情，有前開紀錄表可參，其受有期徒刑執行完
    畢後，5 年內再犯有期徒刑以上之本罪，為累犯，應依刑法
    第47條之規定，加重其刑，並依法遞加之。爰審酌被告經觀
    察勒戒、強制戒治後，均未戒絕毒品，另再施用毒品，顯見
    其自制力不足，無法擺脫毒品，故應藉由刑罰之執行，以收
    教化之功能，並參以被告犯後坦承施用毒品犯行，所犯係自
    傷行為，尚未害及他人，及被告施用第一級毒品時間雖不長
    ，但每2 日施用1 次，施用次數甚多等一切情狀，量處如主
    文所示之刑，以資懲儆。至扣案如主文所示海洛因1 包（不
    含包裝袋），經送驗後，確含有海洛因成分，有法務部調查
    局前開鑑定書可參，因係屬毒品，爰依毒品危害防制條例第
    18條第1 項前段，宣告沒收銷燬之【海洛因送驗如有耗損，
    因已滅失，爰不沒收銷燬之】；另包裝袋部分，因法務部調
    查局已就毒品、包裝袋分開秤重，則包裝袋即無與毒品難以
    析離之情形，自不得以無法析離之理由，將之視為毒品，而
    併宣告沒收銷燬之，惟因該包裝袋係被告所有，且便於包裝
    毒品，防止毒品逸散，為供施用毒品所用之物，應依刑法第
    38條第1 項第2 款，宣告沒收之。
四、94年6 月中旬某日、94年8 月11日16時20分許採尿時起回溯
    24小時內某時止（不含公權力拘束期間）以外之施用第一級
    毒品海洛因犯行，雖未據起訴，惟與起訴之犯罪事實具有連
    續犯之裁判上一罪關係，為起訴效力所及，本院自應併予審
    究，附此敘明。
據上論斷，應依刑事訴訟法第299條第1項前段、第273 條之1第1
項，毒品危害防制條例第10條第1 項、第18條第1 項前段，刑法
第11條、第56條、第47條、第38條第1項第2 款，判決如主文。
中　　華　　民　　國　　94　　年　　12　　月　　26　　日
                  刑事第一庭    法　官  方百正
以上正本證明與原本無異。
如不服本判決，應於收受送達後10日內向本院提出上訴書狀。
中　　華　　民　　國　　94　　年　　12　　月　　26　　日
　　　　　　　　　 　　　       書記官  郭素蓉
附錄本判決論罪科刑所依據之法條：
毒品危害防制條例第10條
施用第一級毒品者，處6月以上5年以下有期徒刑。
施用第二級毒品者，處3年以下有期徒刑。
